【裁判字號】    97,交聲,830
【裁判日期】    970822
【裁判案由】    違反道路交通管理處罰條例聲明異議
【裁判全文】
臺灣士林地方法院交通事件裁定         97年度交聲字第830號
原處分機關  臺北市交通事件裁決所
異  議  人
即受處分人  甲○○
上列異議人即受處分人因違反道路交通管理處罰條例案件，對於
臺北市交通事件裁決所中華民國97年6 月17日所為之處分（原處
分案號：北市裁三字第裁22-ZEA077144號）聲明異議，本院裁定
如下：
    主  文
異議駁回。
    理  由
一、按「汽車行駛高速公路應依速限標誌指示」，高速公路及快
    速公路交通管制規則第5 條第1 項前段定有明文。次按「汽
    車行駛於高速公路、快速公路或設站管制之道路，行車速度
    超過規定之最高速限或低於規定之最低速限者，處汽車駕駛
    人新臺幣3,00 0元以上6,000 元以下罰鍰」；「汽車駕駛人
    違反第33條第1 項規定者，除依原條款處罰鍰外，並記違規
    點數1 點」、「對於行車速度超過規定之最高速限或低於規
    定之最低速限之違規行為，採用固定或非固定式科學儀器取
    得證據資料證明者，於一般道路須至少於100 公尺，於高速
    公路、快速公路須至少於300 公尺前，明顯標示之」，道路
    交通管理處罰條例第33條第1 項第1 款、第63條第1 項第1
    款、第7 條之2 第3 項亦有明文。
二、原處分意旨略以：異議人即受處分人甲○○所有之車牌號碼
    8268-EB 自用小客車於民國97年2 月8 日上午10時7 分許，
    在國道10號西向17.9公里處，經警舉發「限速90公里，經雷
    達（射）測定行速為104 公里，超速14公里」違規，依道路
    交通管理處罰條例第33條第1 項第1 款，處罰鍰新臺幣（下
    同）3,000 元整，並依同條例第63條第1 項記違規點數1 點
    等語。
三、異議意旨略以：異議人即受處分人甲○○對於國道公路警察
    局第五警察隊岡山分隊於97年2 月87日舉發異議人之違規等
    情，認為依道路交通管理處罰條例第7 條之2 第3 項明文規
    定，舉發單位應於300 公尺前設置標示之義務，國道五隊於
    97年4 月9 日書函僅敘及其餘18.4公里處設有警告標誌，且
    該標誌逾97年4 月3 日遭竊，是否足以證明於2 月8 日違規
    當時即有依法設置警告標誌，或有進一步釐清之必要，且標
    誌遭竊之說，實有違常理，亦令人不解；就非固定式儀器設
    置之必要性而言，其所運用之路段，應非屬於有固定式儀器
    之路段，否則不僅形成重複設置採證儀器，且增加民眾於同
    一路段被固定及非固定儀器同時舉發，而有一事二罰之情形
    發生，受處分人遭告發之17.9公里處，已設有常設式之警告
    標誌與緊臨之固定式攝影儀器，國道五隊是否有需要在此密
    集佈設採證儀器，或有可討論之處，且國道3 號與國道10號
    速限差距20公里（國道3 號為110 公里；國道10號為90公里
    ），用路人由國道3 號轉入國道10號後，往往不易察覺此一
    較大變化而違規，密集佈設採證儀器，實不合情理，恐有入
    人於罪之虞，爰依法聲明異議云云。
四、經查：
  (一)異議人即受處分人甲○○於民國97年2 月8 日上午10時7分
    許，駕駛車牌號碼8268-EB 自用小客車，在限速90公里國道
    10號西向17.9公里處，以時速104 公里之速度超速行駛經警
    舉發「限速90公里，經雷達（射）測定行速為104 公里，超
    速14公里」違規行駛，經國道公路警察局第五警察隊岡山分
    隊以科學儀器自動測速採證之照片逕行舉發，有內政部警政
    署國道公路警察局公警局交字第ZEA077402 號舉發違反道路
    交通管理事件通知單1 紙、內政部警政署國道公路警察局公
    路警察局第五分隊以97年4 月9 日以公警五交字第09705705
    45號函在卷足憑，則異議人有於前揭時、地因駕車超速違規
    遭逕行舉發之事實，洵堪認定。
  (二)異議人固以前揭情詞置辯，惟查：
  1.「違規地點前方，國道10號公路西向18.4公里處，設有『前
    有測速照相』之警告標誌（該標誌於97年4 月3 日凌晨遭竊
    ），並於國道3 號匯入國道10號處設有最高速限90公里/ 小
    時之速限標誌，以提醒駕駛人」，有內政部警政署國道公路
    警察局公路警察局第五分隊以97年4 月9 日以公警五交字第
    0970570545號函在卷足憑，異議人泛言指責，尚嫌無據。至
    道路交通管理處罰條例第7 條之2 第3 項固規定：「對於行
    車速度超過規定之最高速限或低於規定之最低速限之違規行
    為，採用固定或非固定式科學儀器取得證據資料證明者，於
    一般道路須至少於一百公尺，於高速公路、快速公路須至少
    於三百公尺前，明顯標示之」，此一條文立法意旨，無非在
    促請駕駛人注意不得超速行駛，以免被採證處罰，並避免違
    規超速之駕駛人突見測速照相裝置，為避免受罰，反而採取
    危險駕駛行為，致危及公共安全，其立法目的當非在「排除
    未設置告示牌所為採證之證據能力」。是基於上開規定之規
    範保護目的以觀，不能逕將該條文擴張解釋為「證據使用禁
    止」規定，從而，異議人執詞主張本件處罰程序存有瑕疵云
    云，縱係屬實，亦不執為免罰事由。
  2.又舉發本件超速違規之雷達測速儀器，確經經濟部標準檢驗
    局檢驗合格，有經濟部標準檢驗局96年8 月2 日「雷達測速
    儀檢定合格證書」1 紙附卷可稽，其有效期係自檢定日期即
    96年8 月2 日起，迄97年8 月31日止均屬有效，異議人空言
    以剪報資料質疑測速儀器之準確度，尚屬無據。
  3.至異議人另辯稱：國道3 號與國道10號速限差距20公里，用
    路人由國道3 號轉入國道10號後，往往不易察覺而容易違規
    ，且重複設置採證儀器，增加民眾於同一路段被固定及非固
    定儀器同時舉發，而有一事二罰之情形云云，惟本件既無一
    事二罰之情事，異議人上開所指即屬執法妥適性問題，而非
    適法性問題，並非法院所得置喙，應附此敘明。
五、綜據上述，堪認異議人確有原裁決機關認定之違規情事，原
    處分機關援引上開道路交通管理處罰條例及違反道路交通管
    理事件統一裁罰基準表之規定，審酌異議人違規行為之具體
    情節，諭知裁處罰鍰新臺幣3,000 元，並記違規點數1 點，
    核無不當。異議人之異議無理由，應予駁回。
據上論斷，應依道路交通案件處理辦法第19條，裁定如主文。
中    華    民    國    97    年    8     月    22    日
                  交通法庭法  官    許辰舟
以上正本證明與原本無異。
如不服本裁定應於裁定送達後5 日內向本院提出抗告狀。
                          書記官    李典育
中    華    民    國    97    年    8     月    22    日


司法院資訊處製作；財團法人民間司法改革基金會備份。
